臺灣臺中地方法院刑事判決　　　　　　 100年度訴字第1232號
公　訴　人　臺灣臺中地方法院檢察署檢察官
被　　　告　欉逸民
選任辯護人　陳葳菕律師
被　　　告　鄭欽明
上列被告等因違反藥事法案件，經檢察官提起公訴（100年度偵
字第1328號），被告等於準備程序中就被訴事實均為有罪之陳述
，受命法官於聽取當事人之意見後，本院合議庭裁定改由受命法
官獨任進行簡式審判程序，判決如下：
    主      文
鄭欽明共同製造偽藥，處有期徒刑伍月。緩刑參年。
欉逸民共同製造偽藥，處有期徒刑肆月。緩刑參年。
    事實及理由
一、犯罪事實：
（一）鄭欽明明知其所持有藥粉含有Acetaminophen、Ibuprofen
      、Indomethacin等西藥成分，未向中央衛生機關申請查驗
      登記，並經核准領取藥品許可證，不得擅自製造藥品，竟
      基於製造偽藥進而販賣之單一犯意，先後於民國96年底及
      97年3、4月間，接續2次提供製造「黑藥丸」處方及前開
      含有Acetaminophen、Ibuprofen、Indomethacin等西藥成
      分之藥粉予欉逸民，用以製造「黑藥丸」，而欉逸民明知
      鄭欽明所交付前開藥粉含有Acetaminophen、Ibuprofen
      、Indomethacin等西藥成分，未經中央衛生機關之許可，
      不得擅自製造藥品，竟基於製造偽藥之犯意聯絡，以每臺
      斤加工費新臺幣(下同)120元（不含中藥材費用）之代價
      ，負責代購中藥材並在其所經營位於臺中市○○區○○路
      461巷23號之中藥加工廠，將中藥材烘乾、打碎，研磨成
      粉末後，再將鄭欽明所提供前開藥粉摻入，加工製作成含
      有上開西藥成分之「黑藥丸」，每次製造約40、50臺斤，
      2次製造費用（含中藥材費用）共計2萬5000元，由鄭欽明
      開立1張支票交予欉逸民付清款項。而鄭欽明取得前開欉
      逸民所加工製造完成「黑藥丸」後，隨即於97年間將「黑
      藥丸」以每臺斤850元之價格販售予蘇德仁（所涉違反藥
      事法部分，業由臺灣彰化地方法院檢察署檢察官另案提起
      公訴）。嗣於99年11月30日9時45分許，經法務部調查局
      彰化縣調查站人員持臺灣彰化地方法院所核發搜索票，至
      蘇德仁所經營位於彰化縣秀水鄉○○街46號之「協元堂國
      術館」執行搜索，並當場扣得「黑藥丸」大包裝11包（每
      包1臺斤）、「黑藥丸」小包裝39包（每包70粒），而查
      獲上情。
（二）案經法務部調查局彰化縣調查站移送臺灣臺中地方法院檢
      察署檢察官偵查起訴。
二、程序方面：
（一）按除被告所犯為死刑、無期徒刑、最輕本刑為3年以上有
      期徒刑之罪或高等法院管轄第一審案件者外，於法院行準
      備程序進行中，被告先就被訴事實為有罪之陳述時，審判
      長得告知被告簡式審判程序之旨，並聽取當事人、代理人
      、辯護人及輔佐人之意見後，裁定進行簡式審判程序；且
      受命法官行準備程序，與法院或審判長有同一之權限；又
      簡式審判程序之證據調查，不受刑事訴訟法第159條第1項
      、第161條之2、第161條之3、第163條之1及第164條至第
      170條規定之限制，刑事訴訟法第273條之1第1項、第279
      條第2項前段、第273條之2分別定有明文。
（二）本件被告鄭欽明與欉逸民所犯均係死刑、無期徒刑、最輕
      本刑為3年以上有期徒刑以外之罪，渠等於準備程序就前
      揭被訴事實為有罪之陳述，本院認無不得或不宜改依簡式
      審判程序進行之處，爰依刑事訴訟法第273條之1第1項、
      第284條之1，裁定本件由受命法官獨任進行簡式審判程序
      ，合先敘明。
三、認定犯罪事實所憑之證據及理由：
    訊之被告鄭欽明與欉逸民於本院審理中均坦承上揭犯行（見
    本院100年8月9日審判筆錄），核與證人蘇德仁於法務部調
    查局彰化縣調查站及偵訊時證述內容，大致相符，並有扣案
    之「黑藥丸」大包裝11包（每包1臺斤）、「黑藥丸」小包
    裝39包（每包70粒）可資佐證，且上開扣案之「黑藥丸」經
    行政院衛生署食品藥物管理局檢驗，經檢出Acetaminophen
    、Ibuprofen、Indomethacin等西藥成分，亦有行政院衛生
    署食品藥物管理局99年11月11日FDA研字第0990058727號檢
    驗報告書在卷可稽，從而，本件事證明確，被告2人之上開
    犯行堪予認定，自應依法論科。
四、所犯法條及刑之酌科：
（一）按製造、輸入藥品，應將其成分、規格、性能、製法之要
      旨，檢驗規格與方法及有關資料或證件，連同原文和中文
      標籤、原文和中文仿單及樣品，並繳納費用，申請中央衛
      生主管機關查驗登記，經核准發給藥品許可證後，始得製
      造或輸入；藥品經稽查或檢驗而有未經核准，擅自製造者
      ，即屬偽藥，藥事法第39條第1項、第20條第1款分別定有
      明文。次按行為人製造偽藥、禁藥之目的，在於出售牟利
      ，是其製造之初即具有販賣意圖，其販賣之低度行為自應
      為製造之高度行為所吸收（最高法院70年度臺上字第3518
      號判決意旨參照）。
（二）查被告鄭欽明未經許可製造偽藥並進而販賣，核其所為係
      犯藥事法第82條第1項之製造偽藥罪，至其販賣偽藥之低
      度行為應為製造偽藥之高度行為所吸收，不另論罪，而公
      訴意旨認被告鄭欽明所為係分別犯販賣偽藥罪、製造偽藥
      罪，此2罪屬想像競合犯關係，容有誤會。
（三）另核被告欉逸民所為，係犯藥事法第82條第1項之製造偽
      藥罪。
（四）被告鄭欽明與欉逸民就上開製造偽藥犯行，具有犯意聯絡
      及行為分擔，為共同正犯。
（五）復按數行為於同時地或密切接近之時地實施，侵害同一之
      法益，各行為之獨立性極為薄弱，依一般社會健全觀念，
      在時間差距上，難以強行分開，在刑法評價上，以視為數
      個舉動之接續施行，合為包括之一行為予以評價，較為合
      理，即屬接續犯，為包括一罪（最高法院86年度臺上字第
      3295號判例意旨參照）。查被告2人先後於96年底及97年
      3、4月間製造偽藥之行為，係於密切接近之時、地實施，
      且侵害相同之法益，渠等所為應評價係基於單一犯意而為
      接續動作之接續犯始符常情，是渠等所為上開製造偽藥犯
      行，屬接續犯，應論以包括一罪。
（六）爰審酌被告2人之犯罪動機、目的、手段、分工及參與程
      度，以及未依藥事法規定向中央衛生機關申請查驗登記，
      並經核准領取藥品許可證，即擅自製造偽藥，危及他人身
      體健康，且有礙於國家對於藥物之管理，惟被告2人犯後
      均坦承犯行，態度良好等一切情狀，而量處如主文所示之
      刑。
（七）又按法院對於具備緩刑條件之刑事被告，認為以暫不執行
      刑罰為適當者，得宣告緩刑，為刑法第74條所明定，至於
      暫不執行刑罰之是否適當，則由法院就被告有無累犯之虞
      ，及能否由於刑罰之宣告而策其自新等一切情形，依其自
      由裁量定之，與犯罪情節是否可原，並無關係（最高法院
      29年上字第26號判例參照）。查本件被告2人均未曾受有
      期徒刑以上刑之宣告，有臺灣高等法院被告前案紀錄表
      2份附卷可稽，且被告鄭欽明於偵查及審理時已就製造偽
      藥進而販賣之情節供承甚詳，被告欉逸民於偵查及審理時
      亦已就製造偽藥之情節供承甚詳，足見被告2人已有相當
      悔意，且被告2人已分別向財團法人中華育幼機構兒童關
      懷協會各捐款3萬元，此有郵政劃撥儲金存款收據影本2份
      附於本院卷可佐，則被告2人經此刑之宣告後，應知警惕
      而無再犯之虞，本院認暫不執行其刑為當，爰併各諭知緩
      刑3年，以啟自新。
（八）再按違禁物係指依法令禁止製造、運輸、販賣、持有及行
      使之物而言。藥事法對偽藥及禁藥，並無禁止持有規定，
      則除其他法令另有禁止製造、運輸、販賣、持有及行使規
      定外(如安非他命，麻醉藥品管理條例第13條規定，不得
      非法輸入、製造、運輸、販賣、持有、施打或吸用，屬違
      禁物)，偽藥及禁藥，並非均屬違禁物（最高法院85年度
      臺上字第4545號判決意旨參照）。又按藥事法第79條第1
      項規定：「查獲之偽藥或禁藥，沒入銷燬之。」上開沒入
      銷燬規定，係列於藥事法第8章「稽查及取締」內，而非
      列於第9章之「罰則」，其性質應屬行政秩序罰，屬行政
      機關行政程序科罰之權限，法院自不得越權於判決內諭知
      沒入銷燬（最高法院92年度臺上字第2718號判決意旨參照
      ）。查扣案之「黑藥丸」大包裝11包（每包1臺斤）、「
      黑藥丸」小包裝39包（每包70粒），均係被告鄭欽明販售
      予證人蘇德仁乙節，業據證人蘇德仁於法務部調查局彰化
      縣調查站證述明確，則上開扣案物品既已非屬被告所有之
      物，亦非屬違禁物，自無從宣告沒收，附此敘明。
據上論斷，應依刑事訴訟法第273條之1第1項、第299條第1項前
段，藥事法第82條第1項，刑法第11條前段、第28條、第74條第1
項第1款，判決如主文。
本案經檢察官謝志遠到庭執行職務。
中    華    民    國   100    年    9     月    6     日
                  刑事第五庭  法  官  賴秀雯
以上正本與原本無異。
如不服本判決應於收受送達後10日內向本院提出上訴書狀，並應
敘述具體理由；其未敘述上訴理由者，應於上訴期間屆滿後20日
內向本院補提理由書（均須按他造當事人之人數附繕本）「切勿
逕送上級法院」。
                              書記官  鄭郁慈
中    華    民    國   100    年    9     月    6     日
附錄本案所犯法條：
藥事法第82條
製造或輸入偽藥或禁藥者，處 10 年以下有期徒刑，得併科新臺
幣 1 千萬元以下罰金。
犯前項之罪，因而致人於死者，處無期徒刑或 10 年以上有期徒
刑，致重傷者，處 7 年以上有期徒刑。
因過失犯第 1 項之罪者，處 3 年以下有期徒刑、拘役或科新臺
幣 50 萬元以下罰金。
第 1 項之未遂犯罰之。